臺灣臺北地方法院刑事判決　　　　　　　 96年度訴字第758號
公　訴　人　臺灣臺北地方法院檢察署檢察官
被　　　告　丙○○
　　　　　　　　　　（另案執行中）
　　　　　　乙○○
上列被告因偽造文書等案件，經檢察官提起公訴（96年度偵字第
6774號），本院判決如下：
    主  文
丙○○共同行使偽造私文書，足以生損害於他人，累犯，處有期
徒刑陸月，如易科罰金，以新台幣壹仟元折算壹日；減為有期徒
刑參月，如易科罰金，以新台幣壹仟元折算壹日。臺灣大哥大股
份有限公司行動通信網路業務服務申請書上偽造之「甲○○」署
押貳枚均沒收。
乙○○共同行使偽造私文書，足以生損害於他人，處有期徒刑肆
月，如易科罰金，以新台幣壹仟元折算壹日；減為有期徒刑貳月
，如易科罰金，以新台幣壹仟元折算壹日。臺灣大哥大股份有限
公司行動通信網路業務服務申請書上偽造之「甲○○」署押貳枚
均沒收。
    事  實
一、丙○○前因違反毒品危害防制條例案件，經本院分別以93年
    度易緝字第176號、94年度簡字第1340號案件判處有期徒刑6
    月、6 月確定，經本院94年度聲字第1413號定應執行有期徒
    刑11月，於民國95年2月8日執行完畢。緣丙○○於95年9 月
    19日夥同顏琮勝（二人所涉竊盜之犯行，業據公訴人提起公
    訴，經本院96年度易字第599 號審理中）），在甲○○及其
    家人位於臺北市○○區○○路四段323巷1弄4號4樓頂樓加蓋
    之住處，竊取現金新臺幣1萬餘元、港幣4,000餘元、手機1
    支、神明金牌1片、金製楓葉別針1支、甲○○之健保卡、駕
    照、國泰世華銀行金融卡及郵局存摺等物得手後，竟與當時
    同居女友乙○○共同基於行使偽造私文書及詐欺取財之犯意
    聯絡，由丙○○將上開竊得之甲○○駕照交付予乙○○，並
    指示乙○○以甲○○之名義申辦行動電話號碼，乙○○即於
    95年10月18日，在臺北市松山區之臺灣大哥大電信股份有限
    公司（下稱臺灣大哥大公司）松山門市，持上開甲○○之駕
    照，偽以甲○○之名義申辦0000000000之行動電話門號，並
    在申請書上偽造甲○○之簽名後，持該偽造之申請書向上開
    門市之服務人員行使，使該服務人員陷於錯誤，誤認係甲○○本人申請，遂將0000000000號行動電話SIM 卡交付予乙○○，再由乙○○交付予丙○○，足以生損害於甲○○及臺灣
    大哥大公司。嗣因甲○○之母林施月春接獲臺灣大哥大公司
    通知申請之情事，始發覺上情，乃報警查獲。
二、案經臺北市政府警察局內湖分局報告臺灣臺北地方法院檢察
    署檢察官偵查起訴。
    理  由
一、乙○○部分：
    上述事實，業據被告乙○○於警詢、偵訊及本院審理時均坦
    承不諱，核與證人即當日陪同被告乙○○前往台灣大哥大公
    司松山門市申辦行動電話卻不知情之戊○○於本院審理時證
    述之情節相符（本院卷第107 頁）；而被告丙○○所坦承於
    95年9 月19日入侵被害人甲○○之上開住處並竊取上開財物
    及相關證件等情，核與證人即甲○○於警詢時證稱之情節相
    符（偵卷第16、17頁）；且證人即甲○○之母林施月春亦於
    警詢時證稱：係於95年10月26日接獲臺灣大哥大公司之通知
    書，才知道其女甲○○遭人冒名申請行動電話，隨即於翌日
    向該公司提出聲明並具結並無申請行動電話等語（偵卷第18
    、19頁）；又被告丙○○上開竊盜犯行已經公訴人提起公訴
    ，亦有臺灣臺北地方法院96年度偵字第6774號起訴書（偵卷
    第53-58 頁）在卷可證；此外，復有被告乙○○以甲○○名
    義與戊○○至台灣大哥大公司松山門市申辦門號之監視器翻
    拍照片（偵卷第7、12頁）、台灣大哥大公司之通知書、聲
    明書（偵卷第21-24 頁）、被告乙○○偽造甲○○名義之台
    灣大哥大行動通信網路業務服務申請書（偵卷第27、28頁）
    等件在卷可稽。綜此，由上開證人證詞、被告丙○○之供稱
    及相關書證等補強證據，足證被告乙○○之自白核與事實相
    符。是本件事證明確，被告乙○○所涉犯行堪以認定，應予
    依法論科。
二、丙○○部分：
  (一)訊據被告丙○○固坦承確有於95年9 月19日入侵被害人甲○○之上開住處並竊取上開財物及相關證件等情，惟矢口否認
    有何公訴意旨所指之犯行，辯稱：被告乙○○申辦行動電話
    之事跟伊無關，是被告乙○○自己去辦的，伊並沒有將證件
    交給被告乙○○，申辦出來之電話，也沒有給伊使用，甲○○之證件會在被告乙○○手上，係因為伊將甲○○之證件放
    在家中，伊當時與被告乙○○同居住在一起，係被告乙○○
    自己拿了甲○○之證件去申辦行動電話云云。
  (二)經查：
  1.證人即被告乙○○，業於本院審理時結證稱：「（問：你有
    無用甲○○名義去申辦臺灣大哥大之行動電話？）（答：有
    ，號碼為0000000000號行動電話。）（問：甲○○證件如何
    來的？）（答：是丙○○給我的，我不記得何時給我的，但
    記得是在他家中給我的。）（問：為何要給妳甲○○證件？
    ）（答：因丙○○說他想換門號，因他的電話遭到監聽。）
    （問：你拿到證件時間與你去申辦電話的時間，差距多久？
    ）（答：我沒有馬上辦，約隔一個星期我才去辦。）（問：
    你用甲○○名義辦，他有無交代你費用何人出，及帳單寄往
    何處？）（答：丙○○說電話費他要繳，帳單沒有說要寄何
    處，但丙○○說要繳電話費，所以我認為帳單是寄他家。）
    ... （問：丙○○有無告訴你甲○○之證件如何來的？）（
    答：沒有。）（問：你有無告訴丙○○，說你又不是甲○○
    ，要如何去辦？）（答：我沒有這樣說，但我問丙○○，我
    可以辦嗎？丙○○說沒有關係，沒有說其他的話。）... （
    問：電話辦好後，何人在使用？）（答：電話申辦下來我交
    給丙○○，但我不知道是何人在使用。）... （丙○○答：
    乙○○根本沒有將電話交給我，且我也沒有那麼笨，把帳單
    寄到我家中來。）（問：對丙○○所述，有何意見？）（答
    ：他的確沒有告訴我帳單要寄那裡，但丙○○說要付電話費
    ，且並不是把這個電話當作王八機使用，所以我想電話帳單
    當然是寄他家，不然他如何付電話費，所以就填丙○○家中
    地址。）」等語（本院卷第108、109頁）。而由被告乙○○
    冒用甲○○名義所填寫申請之服務申請書（偵卷第27頁），
    亦可見其上確實記載帳單地址為被告丙○○位於：「台北市
    信義區○○街107號5樓」之住處。又被告乙○○與被告丙○○為多年之男女朋友，於95年8、9月至同年11月間共同居住
    於被告丙○○位於台北市○○區○○街107號5樓之住處等情
    ，亦據證人即被告之妹丁○○於本院審理時結證屬實（本院
    卷第100、101頁）。再被告丙○○因販賣第二級毒品及轉讓
    第二級毒品罪，經臺灣高等法院於95年8 月31日分別判處有
    期徒刑7年6月、1年2月，定應執行刑8年6月，於95年9 月24
    日判決確定送執行，因被告丙○○傳、拘無著，經臺灣臺北
    地方法院檢察署檢察官沒入保證金後，於95年12月7 日通緝
    等情，亦有臺灣高等法院被告前案紀錄表在卷可證。綜此，
    被告乙○○與被告丙○○既為同居多年之女友，應無虛偽陳
    述而誣陷被告丙○○之可能，且被告丙○○既因販賣毒品而
    被判刑，當時復為逃避8年6月有期徒刑之執行而經通緝，則
    被告丙○○顯有因害怕遭監聽而以他人名義申請行動電話以
    供使用之動機。是應認被告乙○○上開之證稱為可採信。
  2.被告丙○○於警詢時供稱：「（問：你是否有與乙○○持甲○○之駕照至臺灣大哥大公司申辦門號？）（答：沒有，是
    我把竊得被害人甲○○之駕照放在我家中，是乙○○看到後
    ，自己拿去申辦門號的。）（問：當時乙○○是否知道證件
    是你竊得的？）（答：不知道，他當時有問我甲○○的駕照
    是怎麼來的，我告訴她是我在路邊撿到的。）」（本院卷第
    5、6頁）；於本院審理時則供稱：「（問：95年9 月19日你
    與顏琮勝所偷之東西，你分得何物？）（答：現金是平分，
    金牌與別針都拿去金店賣了平分，甲○○所有之證件及健保
    卡、駕照在我家中，她的國泰世華銀行金融卡、郵局存摺早
    就丟掉了。）（問：甲○○健保卡、駕照你沒有丟，目的為
    何？）（答：因為之前想放著，可能會用到。）（問：可能
    會用到何處？）（答：不知道，我當時就想先放著。）（問
    ：你說乙○○是自己拿甲○○證件，她拿之前有無問過你是
    否可以用，及何處來的證件？）（答：完全沒有問過。）（
    問：是否確定乙○○拿走甲○○證件？）（答：我是事後內
    湖分局借訊我時，我才知道的。）（問：甲○○健保卡乙○○有無一併拿走？）（答：我不知道。）（問：你為何在警
    局時說，乙○○有問過你甲○○駕照如何來的，你回答說，
    是在路邊撿到的？）（答：當時證件放在家中抽屜時，乙○○有問過我。）」（本院卷第110、111頁）。綜此，顯見被
    告丙○○就被告乙○○有無詢問過伊有關甲○○之證件係從
    何處來一事，已有前後供述不一之情況；況被告丙○○既自
    承將竊得之甲○○所有國泰世華銀行金融卡、郵局存摺均予
    以丟棄，而單獨留下甲○○之健保卡、駕照等證件，並表示
    放著以備有需要之時，亦可見被告丙○○確有冒用甲○○名
    義供作犯罪之用之意。
  (三)綜上所述，由證人乙○○與丁○○之證稱、被告丙○○之供
    稱、台灣大哥大行動通信網路業務服務申請書及臺灣高等法
    院被告前案紀錄表等證物，足見被告丙○○確因涉犯毒品犯
    行，擔心為警監聽緝獲，遂將自己所竊得、事先留存以備犯
    罪之用之甲○○所有駕照，交付與當時之女友即被告乙○○
    ，請其冒用甲○○名義向臺灣大哥大公司申請行動電話，以
    供自己逃匿時之用，被告丙○○所辯無非係卸責之詞，不足
    採信。是本件事證明確，被告丙○○所涉犯行堪以認定，應
    予依法論科。
三、核被告二人所為，均係犯刑法刑法第216條、第210條之行使
    偽造私文書罪與刑法第339條第1項之詐欺取財罪。被告二人
    就上開犯行，有犯意聯絡及行為分擔，應論以共同正犯。而
    被告二人偽造署押為偽造私文書之階段行為，偽造私文書之
    低度行為，為其後行使偽造私文書之高度行為所吸收，均不
    另論罪。又被告二人以一行為犯行使偽造私文書與詐欺取財
    罪，為想像競合犯，依刑法第55條規定，應從一重之行使偽
    造私文書罪處斷。另被告丙○○前有如事實欄所載之前科，
    此有臺灣高等法院被告全國前案紀錄表在卷供參，則被告於
    5 年內故意再犯本件有期徒刑以上之罪，為累犯，應依法加
    重其刑。爰審酌：(一)被告丙○○、乙○○二人均係高中肄業
    之學歷，被告乙○○在酒店從事服務為業，其二人智識程度
    均非高；(二)被告二人均有多次前科犯行（被告乙○○部分不
    構成累犯），顯見二人之素行均非良好；(三)被告丙○○為利
    於逃匿徒刑之執行，即將自己所竊得之被害人甲○○證件交
    付被告乙○○，而被告乙○○亦因為為被告丙○○之同居女
    友，二人即基於共同犯意由被告乙○○持證件冒用甲○○名
    義申請行動電話之犯罪動機、目的與手段；(四)被告二人上開
    所為，不僅造成甲○○應訴之煩，且損及臺灣大哥大公司對
    行動電話門號管理之正確性，並受有通信費用600 餘元之損
    害，危害非輕；(4)被告乙○○於警詢、偵訊及本院審理時均
    能坦承犯行，犯後態度良好，被告丙○○則於警詢、偵訊及
    本院審理時均矢口否認犯行，顯無悔意之犯後態度等一切情
    狀，分別量處如主文所示之刑，並均諭知易科罰金之折算標
    準。再本件被告二人犯罪時間在96年4 月24日以前，且非中
    華民國96年罪犯減刑條例第3條第1項所定不予減刑之罪，則
    依該條例第2條第1項第3款、第7條之減刑規定，均應減其宣
    告刑二分之一，並均諭知易科罰金之折算標準。至以「甲○○」名義申請行動電話之申請書1 紙，業向臺灣大哥大公司
    人員行使而不復為被告二人所有，惟其上偽造之「甲○○」
    署押2枚，應依刑法第219條沒收之。
據上論斷，應依刑事訴訟法第299條第1項前段，刑法第28條、第
216條、第210條、第339條第1項、第55條、第47條、第41條第1
項前段、第219條，中華民國96年罪犯減刑條例第2條第1項第3款
、第7條、第9條，刑法施行法第1條之1，判決如主文。
本案經檢察官楊碧瑛到庭執行職務。
中　　華　　民　　國　　96　　年　　8 　　月　　17　　日
　　　　　　　　　刑事第六庭審判長法  官  周占春
                                  法  官  林晏如
                                  法　官　林孟皇
本正本證明與原本無異。
如不服本判決，應於判決送達後10日內向本院提出上訴狀（應抄
附繕本）。告訴人或被害人如對於本判決不服者，應具備理由請
求檢察官上訴，其上訴期間之計算係以檢察官收受判決正本之日
期為準。
  　　　　　　　　　　　　　　　　書記官　宋德華
中　　華　　民　　國　　96　　年　　8 　　月　　17　　日
附錄本案論罪科刑法條全文：
中華民國刑法第210條（偽造變造私文書罪）
偽造、變造私文書，足以生損害於公眾或他人者，處五年以下有
期徒刑。
中華民國刑法第216條（行使偽造變造或登載不實之文書罪）
行使第二百十條至第二百十五條之文書者，依偽造、變造文書或
登載不實事項或使登載不實事項之規定處斷。
中華民國刑法第339條（普通詐欺罪）
意圖為自己或第三人不法之所有，以詐術使人將本人或第三人之
物交付者，處五年以下有期徒刑、拘役或科或併科一千元以下罰
金。
以前項方法得財產上不法之利益或使第三人得之者，亦同。
前二項之未遂犯罰之。
